【裁判字號】    92,上訴,901
【裁判日期】    921217
【裁判案由】    搶奪
【裁判全文】
臺灣高等法院臺南分院刑事判決            九十二年度上訴字第九○一號     Ｇ
      上  訴  人  臺灣臺南地方法院檢察署檢察官
      被      告  甲  ○  ○
      指定辯護人  本院公設辯護人  戊  ○  ○
右上訴人因被告搶奪案件，不服臺灣臺南地方法院九十二年度訴字第六五三號中華民
國九十二年七月八日第一審判決（起訴案號：臺灣臺南地方法院檢察署九十二年度偵
字第二二四０號、併案案號：同署九十二年度偵字第七五五三號），提起上訴，本院
判決如左：
      主      文
上訴駁回。
      事      實
一、甲○○前於民國（下同）八十四年間曾犯肅清煙毒條例案件，經原審判處有期徒
    刑三年六月確定，經刑之一部執行假釋後再撤銷假釋，執行殘刑，並於九十年九
    月十九日縮短刑期執行完畢，猶不知悔改，復基於意圖為自己不法所有之概括犯
    意，連續(1)於九十一年十一月二十三日十二時十分許，在台南市○○路與怡安路
    口，見丁○○獨自一人騎乘車牌號碼ＶＣＱ—四三七號輕型機車行駛於該處，遂
    騎乘機車，尾隨在丁○○身後，趁丁○○不備之際，下手搶奪丁○○放置在機車
    踏板上之皮包一個（內有現金新台幣（下同）二千五百元、金戒指一枚、駕照、
    健保卡、提款卡及ＮＯＫＩＡ行動電話二支等物品），得手後旋即騎乘機車逃逸
    ，所搶得之財物除現金留供己用，行動電話二支則於當日持往許清隆（所涉故買
    贓物罪嫌，另由檢察官偵辦）經營址設台南縣善化鎮○○路二七０號之五之資耘
    通訊行變賣，換得ＮＯＫＩＡ五一一０行動電話之充電器一組，其餘物品則均予
    丟棄；(2)又於同年月二十六日下午二時三十分許，在台南縣官田鄉縣一
    一八號七五之四一號前，見陳秀雲獨自一人騎乘機車行駛於該路段，便騎乘機車
    ，尾隨於陳秀雲身後，趁陳秀雲不備之際，下手搶奪陳秀雲置放機車前置物籃內
    之皮包一個（內有化妝品、筆記簿及ＭＯＴＯＲＯＬＡＬＦ二０００型行動電話
    一支等物品），得手後即逃逸，並於當日持該行動電話前往許清隆所經營之上開
    通訊行以三百元之價格變賣，其餘物品則均予丟棄；(3)再於同年月二十九日下午
    七時三十分許，在台南縣善化鎮○○路二二三巷口，見周佩君獨自一人騎乘機車
    行經該處，遂騎乘機車尾隨在周佩君身後，並趁周佩君不備之際，下手搶奪周佩
    君放置在機車前置物籃內之皮包一個（內有現金一千多元，第一銀行、國泰銀行
    提款卡各一張，第一銀行、台新銀行、國泰銀行信用卡各一張，ＭＯＴＯＲＯＬ
    ＡＴ行動電話二支等物品），得手後旋即逃逸，所搶得之財物除現金留供己用，
    該行動電話則於同年月三十一日持往不知情之陳俊傑所經營，位於台南市○○路
    ○段二七二號之致佳通訊行以八百元之價格變賣，其餘物品則均予丟棄。嗣於九
    十二年一月二十六日因另涉毒品案經台灣台南地方法院檢察署通緝查獲，並循線
    查知上情。
二、案經台南縣市警察局移送台灣台南地方法院檢察署檢察官偵查起訴。
      理      由
一、右揭事實，業據被告甲○○（下稱被告）迭於警訊、原審偵審及本院審理中供認
    搶奪犯行不諱（見警訊卷第五頁至第六頁、偵查卷第三六頁、第一三七頁背面、
    第一四三頁、原審卷第三一頁、第三二頁、本院九十二年八月二十七日準備程序
    第三頁、第四頁），核與被害人丁○○、陳秀雲、周佩君分於警訊及原審指訴搶
    奪情節相符（見警訊卷第二十頁、第二二頁、偵查卷第七頁、第十六頁、第四０
    頁、原審卷第三二頁），並經收購手機之證人許清隆及陳俊傑於警訊證述屬實（
    見警訊卷第三一頁、第四六頁、偵查卷第八九頁），且有被害人陳秀雲出具之贓
    證物領具保管單一紙、被害人丁○○、陳秀雲及周佩君所有之上開行動電話通聯
    紀錄、資耘通訊行實驗報告及致佳通訊行讓渡書附卷可資佐證（見警訊卷第三八
    頁、第六一頁至第六五頁、偵查卷第七０頁、第七八頁、偵查卷第九九頁），被
    告之自白應與事實相符，本件事證已臻明確，被告之犯行洵堪認定，應予依法論
    科。被告雖另辯稱其係自首，其於涉毒品案遭通緝時自動向警方承認搶奪云云，
    惟經承辦之證人即警員乙○○於本院審理時證稱：伊係在調查搶奪案件時，找到
    被告後，始知道被告另有毒品案件被通緝，因為當時有連續搶奪案件，根據被害
    人之供述，查到被告等語（見本院九十二年十月十五日審判筆錄第五頁、第六頁
    ），則被告在到案之前，已為有偵查權之警方所懷疑而認有涉嫌搶奪等情，自非
    可謂符合刑法之自首要件。此部分被告之辯解無法採憑，合併述明。又另一告訴
    人張秋汝雖於警訊中指訴被告有於九十一年十一月廿六日上午十時三十許，在台
    南縣新市鄉○○路、仁愛路口菜市場前，行走時遭一名騎乘機車未懸掛牌照、身
    高約一八０公分、頭戴全罩式安全帽、身穿深色外套之歹徒，突然強行搶取伊皮
    包，內有身分證、機車行照、駕照、嘉和紡織識別證、現款二千元左右，損失財
    物不多所以沒有報案云云，惟告訴人張秋汝另稱並無法自正面辨認出來，且未指
    明確係被告等語（見偵查卷第十四頁），被告於警訊中亦迄未承認上開搶奪張秋
    汝之犯行，有被告於警訊中之筆錄可按（見警訊卷第四頁至第六頁、偵查卷第三
    六頁），又被告於本案犯行之習性多係利用晚間或下午行搶，與告訴人張秋汝之
    指訴情節有間，是告訴人張秋汝上開之指訴尚有瑕疵，無法遽採。
二、按刑法上所謂常業犯，指犯人專以某種犯罪行為為業務者而言，如並不以此為業
    ，縱其犯罪行為不止一次，仍不得謂係常業犯；所謂常業犯指反覆以同種類行為
    為目的之社會活動之職業性犯罪（最高法院二十八年上字第二八九五號、八十五
    年度台上字第五一０號判例參照）。查被告上開犯行自九十一年十一月二十三日
    起至同年月二十九日止，七日內所為三次搶奪犯行，行搶時日短暫，次數非多，
    現金金額或數百元或一、二千元等非鉅，即有手機變現情形，亦多為數百元之譜
    非多，雖行搶之動機係購買毒品及繳交信用卡費用，尚不足以供應生活所需而該
    當於以搶奪犯罪行為為常業之認定，而遽認其所為係犯刑法第三百二十七條常業
    搶奪罪，合併說明。
三、核被告所為，係犯刑法第三百二十五條第一項之搶奪罪。被告先後三次搶奪犯行
    ，時間緊接，方法相同，觸犯犯罪構成要件相同之罪名，顯係基於概括犯意反復
    而為，為連續犯，應依刑法第五十六條之規定論以一罪，並加重其刑。公訴人誤
    被告所犯係刑法第三百二十七條常業搶奪罪，尚有未洽，惟其社會基本事實同一
    ，本院仍應予審理，並變更其起訴法條。又被告前有如事實欄之前科及經執行完
    畢，有台灣台南地方法院檢察署刑案資料查註紀錄表及本院被告全國前案紀錄表
    可按，其於受有期徒刑之執行完畢後，五年以內再犯有期徒刑以上之本罪，為累
    犯，應依刑法第四十七條之規定，加重其刑，並依刑法第七十條之規定遞加重其
    刑。
四、原審以被告事證已臻明確，變更起訴法條適用刑法第五十六條、第三百二十五條
    第一項、第四十七條、審酌被告年輕力壯，不思憑己力賺取財物，一再趁單身婦
    女騎機車不備之際行搶財物，足以造成民眾之恐懼，暨其犯罪之動機、目的、手
    段、所生危害、所得利益、及犯罪後態度等一切情狀，量處有期徒刑一年二月，
    以資懲儆。核其認事用法俱無不合，量刑亦稱妥適。檢察官上訴意旨猶執陳詞認
    常業犯之認定應審酌行為人行為之初衷是否以該行為為其職業，至行為時間之久
    暫及行為人有無其他正當職業，亦非所問，被告購買毒品、繳交信用卡之花費，
    大都仰賴被告搶奪他人之財物變賣所得之金錢云云，指摘原判決不當，請求撤銷
    原判決，並無可取，為無理由，應予駁回。
五、又公訴人函請本院併案審酌被告涉嫌另於九十二年一月十六日下午一時許，在台
    南縣佳里鎮○○路三三六號前搶奪告訴人丙○○之手皮包云云，有電話通聯（雙
    向）記錄、丙○○門號暨有關手機序號資料等附卷可稽，惟為被告堅決否認，並
    於警訊及本院辯稱：該隻手機係伊向綽號「阿中（忠）」之朋友（身高約一七五
    公分，略胖）所購，伊再將此手機轉讓給王壽上等語，且查本件告訴人丙○○經
    本院傳喚雖未到庭，惟其於警訊中已陳明伊無法指認行搶之人，記不起來等情，
    有本院函請臺東縣警察局查覆之丙○○筆錄、暨該警察局九十二年十月十五日以
    東警刑六字第０九二０００三八九七八號函附於本院卷可據，是告訴人之指訴無
    從採憑，況丙○○係於九十二年一月十六日被搶，地點在台南縣佳里鎮，已距上
    開有罪部分所為之九十一年十一月間，已有二月左右，地點亦非被告上開行搶處
    所附近，難遽認係被告所為，縱被告將告訴人手機轉讓王壽上亦僅係被告涉有贓
    物之問題而已，又王壽上於警訊中陳稱伊並不知上情，該手機係被告於九十二年
    一月二十七日向被告所借，並使用至同年五月二十三日等情（見併案之警訊卷第
    六頁），亦未指陳係被告如何犯罪所得，此外，又查無其他任何積極之證據，足
    認被告確有上述犯行，本件因係檢察官併案，自應檢還檢察官另行辦理。
據上論結，應依刑事訴訟法第三百六十八條，判決如主文。
本案經檢察官曾銘芳到庭執行職務。
中    華    民    國      九十二      年      十二      月      十七    日
                                  臺灣高等法院臺南分院刑事第二庭
                                      審判長法官  黃    崑    宗
                                            法官  葉    居    正
                                            法官  莊    俊    華
右正本證明與原本無異。
如不服本判決，應於判決送達後十日內向本院提出上訴狀，其未敘述理由者並應於提
出上訴狀後十日內向本院補提理由書（應附繕本)。
                                      法院書記官  廖    明    娟
中    華    民    國      九十二      年      十二      月      十八    日
附錄法條：
刑法第三百二十五條：
意圖為自己或第三人不法之所有，而搶奪他人之動產者，處六月以上五年以下有期徒
刑。
因而致人於死者，處無期徒刑或七年以上有期徒刑，致重傷者，處三年以上十年以下
有期徒刑。
第一項之未遂犯罰之。
甲○○連續意圖為自己不法之所有，而搶奪他人之動產，累犯，處有期徒刑壹年貳月
。


司法院資訊處製作；財團法人民間司法改革基金會備份。
